臺灣高雄地方法院刑事判決　　　　　　　　　　　　　　九十一年度重訴字第三號
　　公　訴　人　臺灣高雄地方法院檢察署檢察官
　　被　　　告　己○○
　　指定辯護人　本院公設辯護人　戊○○
右列被告因殺人等案件，經檢察官提起公訴（九十年度偵字第二三００九號），本院
判決如左：
    主  文
己○○殺人，處無期徒刑，褫奪公權終身。
    事  實
一、己○○綽號「細條」（台語），曾有恐嚇、違反麻醉藥品管理條例、妨害自由等
    前科（不構成累犯），仍不知悔改，於民國九十年十二月七日上午時分在庚○○
    位於高雄縣大寮鄉○○路七八之一號住處屋後搭建之茶屋長椅獨自閒坐，庚○○
    及附近鄰居丁○○等五、六人則在茶屋另一側泡茶聊天，同日上午十一時許，庚○○之友人吳輝雄亦前來茶屋聊天，己○○仍獨自一人坐於茶屋長椅並未加入眾
    人聊天，嗣因庚○○、吳輝雄等人聊及選舉之事，己○○不滿素不相識之吳輝雄
    講話音量太大，在一旁聽聞後不悅，對吳輝雄稱「哭爸，小聲點」（台語），吳
    輝雄聞之對己○○稱「我與你不相識，你罵什麼」（台語），嗣經丁○○加以勸
    解後，二人未再有爭執，待雙方衝突平息後，吳輝雄與眾人仍繼續泡茶聊天，詎
    己○○因而心有不甘，竟萌生殺人之犯意，旋即離開茶屋，意圖為自己不法之所
    有，步行至甲○○在高雄縣大寮鄉○○路七九之十五號旁以木材搭建之覆蓋塑膠
    瓦、無牆垣木寮內竊取甲○○所有置於該處之檳榔刀一把，得手後攜帶該把竊得
    之檳榔刀重返庚○○搭建之茶屋，於同日上午十一時四十分許，佯向吳輝雄道歉
    ，與吳輝雄小聲耳語後，計誘吳輝雄一起朝茶屋後方竹林走去，在竹林中將吳輝
    雄推倒在地，趁吳輝雄仰臥倒地時，持該把預藏竊得之檳榔刀朝吳輝雄左胸部猛
    刺一刀，己○○於逞兇後立即攜刀逃走，旋為前去查看之丁○○發覺，丁○○迅
    即報警處理，然因吳輝雄左胸部刀傷穿過左側第一根、第二根肋骨，貫穿左肺上
    葉刺破胸腔主動脈，造成其左胸腔內大量出血當場不治死亡，嗣經高雄縣警察局
    林園分局警員於同日下午二時十分許，知悉兇手為己○○，乃循線在高雄縣大寮
    鄉○○○路三四四巷後方農田內追捕逮獲己○○，並於追捕途中在高雄縣大寮鄉
    ○○○路三四四巷圳溝旁查扣己○○逃跑途中放下之行兇贓物檳榔刀一把。
二、案經高雄縣警察局林園分局報請臺灣高雄地方法院檢察署檢察官偵查起訴。
    理  由
一、訊據被告己○○固不否認於右揭時、地，持檳榔刀刺吳輝雄一刀，造成吳輝雄死
    亡之事實，惟矢口否認有何殺人及竊盜之犯行，辯稱：我從未見過吳輝雄，也不
    認識他，案發當天我帶著甘蔗掛著一瓶米酒及一包雞肉到庚○○住處旁搭建等茶
    屋，本想繞到後面的位置坐下，我還沒有開始喝酒，在場之吳輝雄不知何故拿一
    支白鐵管向我撲過來要刺我，但沒有刺中，我見狀要離開茶屋，但因帶去的甘蔗
    、酒及雞肉還在桌上，所以我又折回茶屋欲取走我帶去之食物，未料吳輝雄又追
    過來，以拳頭打我的左臉頰，我跑至竹林裡並撥開吳輝雄，吳輝雄自己跌倒趴下
    去，此時我看到地上有一把檳榔刀，順手拿起檳榔刀往吳輝雄身體背部刺下去，
    我並無殺人之故意，檳榔刀亦非我所竊取云云。經查：
  (一)被告於右開時地持竊得之檳榔刀殺害被害人之事實，業據證人庚○○於警、偵訊
    及本院審理中到庭證稱：己○○於案發當日上午在茶屋內自己一人閒坐，我與丁○○及鄰居五、六人於上午十時左右開始泡茶聊天，我的朋友吳輝雄於上午十一
    時許到達茶屋，他一來就大聲談到選舉之事，此時坐在後面長椅上之己○○突然
    向吳輝雄說「哭爸，說話小聲一點」（台語），吳輝雄回頭對己○○說「我與你
    不相識，你為什麼罵我」（台語），我們叫吳輝雄不要理己○○，己○○就走開
    了，經過約半小時後己○○又回到茶屋，與吳輝雄小聲講話，我不知道他們說些
    什麼，之後他們二人就帶到茶屋後面竹林裡，我叫丁○○跟在他們後面去看看，
    吳輝雄是空手前來我家，茶屋附近亦無白鐵管等工具，吳輝雄並未拿白鐵撲向己○○等語（庚○○九十年十二月七日警訊筆錄、九十年十二月十九日偵訊筆錄、
    本院九十一年二月七日、同年三月十一日訊問筆錄）。證人丁○○於警、偵訊及
    本院審理中到庭結證：我去茶屋與其他人泡茶聊天時，己○○自己一人已坐在茶
    屋長椅上，一小時後吳輝雄前來茶屋，我們一見到吳輝雄前來就向他恭喜其結拜
    兄弟之女當選立委之事，因為吳輝雄講話比較大聲，引起己○○之不滿，對吳輝
    雄說「哭爸，小聲一點」，吳輝雄聽到後說「我不認識你，為什麼罵我」，我們
    叫吳輝雄不要理己○○，己○○起身對吳輝雄道歉，但己○○走到竹林內涼棚裡
    拿起菜刀，我尾隨其後已勸阻己○○拿菜刀，己○○就沿著茶屋旁圍牆往庚○○
    住處前方馬路離開茶屋，我們繼續泡茶，大約半小時後己○○又回到茶屋，搭著
    吳輝雄之肩膀說要道歉，接著二人一同往茶屋後方之竹林走去，庚○○恐怕發生
    事情，叫我跟在後面查看，我在距離案發現場約十幾公尺處，自竹林間縫隙間看
    到己○○作出往下插的手勢動作，接著就從竹林後面果園跑走，我走到現場看到
    吳輝雄仰臥在地，左胸有傷口正在流血，我就報警並叫救護車，案發前己○○並
    未飲酒，吳輝雄也沒有拿白鐵管攻擊己○○等語明確（見丁○○九十年十二月七
    日警訊筆錄、九十年十二月十一日偵訊筆錄、本院九十一年二月七日訊問筆錄、
    九十一年三月十一日訊問筆錄）。證人甲○○於警、偵訊及本院審理中證稱：警
    方查扣己○○行兇之檳榔刀是我所有，平時我把檳榔刀放在高雄縣大寮鄉○○路
    七九號旁搭建之木寮裡，案發前五、六日我就未使用該把檳榔刀，不知何時失竊
    等語（甲○○九十年十二月十一日警訊筆錄、九十年十二月十九日偵訊筆錄、本
    院九十一年二月七日、同年三月十一日訊問筆錄）。證人庚○○在其位於高雄縣
    大寮鄉○○路七八之一號住處後方搭建茶屋，茶屋旁有圍牆，茶屋後方有竹林與
    果園，竹林內有涼棚；另證人甲○○放置其所檳榔刀之地點係在高雄縣大寮鄉○○路七九之十五號旁以木材搭建、覆蓋塑膠瓦、無牆垣之木寮內等情，此經本院
    到場勘驗屬實，並有扣案檳榔刀一把及本院勘驗筆錄及現場草圖各一份、照片五
    幀在卷可參。再參酌證人甲○○於本院審理中證述：自庚○○搭建之茶屋步行至
    我放置檳榔刀放置地點約十至十五分鐘等情（本院九十一年二月七日、同年三月
    十一日訊問筆錄），證人庚○○與丁○○亦一致證稱：己○○與吳輝雄發生口角
    後，己○○就先離開茶屋，約半小時再度返回茶屋等情（同上本院筆錄），復有
    警方於案發後拍攝之案發現場照片十二幀、查獲扣案檳榔刀現場照片六幀附卷可
    證。另警方於捕獲被告後，於九十年十二月七日下午八時許對其施以酒精測試結
    果，並無酒精濃度反應等情，亦有測試表二紙在卷可參。據此足認被告於尚未飲
    酒之精神狀態正常情形下，與被害人在庚○○搭建之茶屋發生口角細故，乃步行
    至甲○○放置檳榔刀處，竊得檳榔刀一把作為行兇工具，再折往庚○○之茶屋，
    計誘被害人至竹林內行兇等情，至堪認定。
  (二)證人即警員丙○於本院審理中結證：警方根據民眾報案知悉是綽號「細條」之己○○行兇，乃發動警民找尋兇手己○○，約一、二個小時後找到己○○，在追捕
    過程中，他邊跑邊拿出刀子，經其他同事勸他放下子刀子，他把刀子放下來，但
    還是繼續跑，最後被警方逮獲等語（本院九十一年二月七日訊問筆錄），證人即
    警員劉善良證述：案發當日我受理報案趕赴現場，報案者稱兇手是綽號「細條」
    者，並指出兇手逃亡之方向，警民合力循線追捕己○○到案等語（本院九十一年
    三月五日訊問筆錄），而被告於本院審理中已自承其綽號為「細條」等語（同上
    本院筆錄），據此足認被告於行兇後攜刀逃亡，嗣經警方經由民眾提供之線索，
    已明確知悉行兇者為被告該人，再循線逮獲被告，並於被告逃亡途中扣得其行兇
    用之檳榔刀一把之事實，堪以認定。
  (三)又被告持查扣之檳榔刀一把，刺入被害人吳輝雄左胸部位一刀，致被害人吳輝雄
    當場死亡，經台灣高雄地方法院檢察署檢察官督同法醫師，解剖勘驗被害人吳輝
    雄之屍體結果，發現其胸部左側第一根、第二根肋骨均被切斷，左側第三、四、
    五根肋骨有骨折現象，左胸腔內有大量體液，有血胸現象，肺膜不完整，左側肋
    膜腔積血約五百西西，左肺上葉有被刀貫穿之痕跡，約為三ｘ一‧五公分大小，
    左側胸腔主動脈有被刀剌穿之痕跡，約為二‧八公分長，其左胸部有一刀刺傷，
    入口距離頭頂三十二公分，距離前中線往左六公分，有一刀刺傷，傷口打開為四
    ‧八ｘ一‧○公分大小，閉合為五‧二公分長，無出口，途徑為左胸、左肺上葉
    、左胸腔主動脈，方向則為由前往後，由左往右，朝下方，背部則外觀無異狀。
    法醫師認為被害人吳輝雄之左胸刀刺傷一處穿過左側第一根、第二根肋骨，貫穿
    左肺上葉刺破胸腔主動脈，造成左胸腔內大量出血而死亡等情，此有台灣高雄地
    方法院檢察署相驗屍體證明書、解剖紀錄報告、屍體驗斷圖各一份、解剖屍體及
    血衣照片共二十三幀附卷可證。足認被告持檳榔刀朝被害人左胸部刺殺一刀，且
    被告之刺殺行為與被害人之死亡結果間，具有相當因果關係至為明確。
  (四)再按殺人與傷害致人於死罪之區別，本視加害人有無殺意為斷，被害人受之傷害
    程度，固不能據為認定有無殺意之唯一標準，但加害人之下手情形如何，於審究
    犯意方面，仍不失為重要參考資料；雖殺人與傷害致死之區別不以兇器及傷痕之
    多少為絕對標準，然就傷情觀之，上訴人持刀殺人時下手之重可知，刀能殺人不
    能謂無預見，下手之重更難謂無殺人之決心；殺人與傷害人致死之區別，應以加
    害人有無殺意為斷，不能因與被害人素不相識，原無宿怨，即認為無殺人之故意
    ；刑法上殺人與傷害人於死之區別，本視加害人有無殺人之犯意為斷，被害人所
    受傷害之程度及部位，固不能據為認定有無殺人犯意之唯一標準，但被害人所受
    傷害之程度、部位，及加害人之下手情形如何，於審究犯意方面，仍不失為重要
    參考資料；最高法院二十年非字第一０四號、四十四年台上字第三七三號、五十
    一年台上字第一二九一號判例、八十七年台上字第四四九四號判決可資參照。本
    件被告持以行兇之扣案檳榔刀係極為尖銳之刀器，而人體胸部內有重要器官，尤
    其胸部內有肺臟、主動脈等極為重要且脆弱之器官，持刀刺向人體甚為脆弱之胸
    部，客觀上足以發生死亡之結果，自為一般人所能預見。本件被告於行兇之際，
    雖與被害人素不相識，惟觀諸被告係朝被害人之左胸部刺下，刀傷穿過左側第一
    根、第二根肋骨，貫穿左肺上葉刺破胸腔主動脈，造成左胸腔內大量出血，足見
    被告下手之重，出手之猛，欲致被害人吳輝雄於死地之決意，昭然若揭，被告辯
    稱其無殺人之犯意，自無可採。綜上各節，被告為遂行其殺人之犯行，持竊得檳
    榔刀行兇，被害人因而死亡，罪證明確，應依法論罪科刑。
二、核被告己○○所為，係犯刑法第二百七十一條第一項殺人罪、刑法第三百二十條
    第一項竊盜罪。被告為達殺人之目的而竊取檳榔刀後行兇，所犯上開二罪間有方
    法目的之牽連關係，應從一重論以殺人罪。爰審酌被告與被害人素昧平生，亦無
    冤仇，僅因被害人與他人聊天說話之際音量較大，被告在一旁聞之心生不滿，二
    人生有口角細故，即萌生殺意，且為逞其殺人犯行，先佯向被害人道歉，再趁機
    加以殺害，其罔顧人命，輕忽生命之價值及藐視生命之尊嚴，嚴重危害社會安寧
    秩序，又被害人正值壯年，因被告之殺人行為，剝奪被害人之生命，致令其家庭
    破碎，被害人之妻臨老無伴、子女喪父之苦痛，且被告於犯後仍飾詞否認，欲將
    自己罪行歸責於被害人，足見其犯後毫無悔意，惡性重大等一切情狀，爰量處無
    期徒刑，並依刑法第三十七條第一項之規定宣告褫奪公權終身。公訴人求處被告
    死刑，本院認被告惡性重大，如前所述，惟念其一切犯罪情狀，認尚未達罪無可
    逭，而有與世永久隔離之程度，附此敘明。又扣案之檳榔刀一把，雖係被告用以
    供其殺人犯罪之兇器，但非違禁物，且非被告所有之物（為證人甲○○所有失竊
    之贓物），爰不予宣告沒收，併此敘明。
據上論斷，應依刑事訴訟法第二百九十九條第一項前段，刑法第二百七十一條第一項
、第三百二十條第一項、第五十五條、第三十七條第一項，罰金罰鍰提高標準條例第
一條前段，判決如主文。
本案經檢察官乙○○到庭執行職務。
中      華      民      國      九十一      年      四    月    二十二  日
                                  臺灣高雄地方法院刑事第四庭
                                      審判長法  官  黃  建  榮
                                            法  官  楊  國  祥
                                            法  官  張  桂  美
右正本證明與原本無異。
如不服本判決，應於判決送達後十日內，向本院提出上訴狀。
                                            書記官  吳  金  霞
中      華      民      國      九十一      年      四    月    二十二  日
參考法條：刑法第二百七十一條第一項、第三百二十條第一項：
刑法第二百七十一條第一項：
殺人者，處死刑、無期徒刑或十年以上有期徒刑。
刑法第三百二十條第一項：
意圖為自己或第三人不法之所有，而竊取他人之動產者，為竊盜罪，處五年以下有期
徒刑、拘役或五百元以下罰金。
